【裁判字號】    99,上訴,160
【裁判日期】    990223
【裁判案由】    偽造文書
【裁判全文】
臺灣高等法院臺南分院刑事判決         99年度上訴字第160號
上 訴 人
即 被 告  乙○○
上列上訴人因偽造文書案件，不服臺灣臺南地方法院98年度訴字
第1700號中華民國99年1月5日第一審判決（起訴案號：臺灣臺南
地方法院檢察署98年度偵字第11369號），提起上訴，本院判決
如下：
    主  文
上訴駁回。
    理  由
一、依刑事訴訟法第350條、第361條、第362條、第367條規定，
    不服地方法院之第一審判決而上訴者，須提出上訴書狀，並
    應敘述具體理由，為上訴必備之程式；其所提出之書狀未敘
    述上訴理由，或僅曾以言詞陳述上訴理由者，均應於上訴期
    間屆滿後20日內補提理由書於第一審法院。第一審法院經形
    式審查，認逾期未補提上訴理由者，應定期間先命補正；逾
    期未補正者，為上訴不合法律上之程式，應以裁定駁回。倘
    已提出上訴理由，但所提非屬具體理由者，則由第二審法院
    以上訴不合法律上之程式，判決駁回。而所謂具體理由，必
    係依據卷內既有訴訟資料或提出新事證，指摘或表明第一審
    判決有何採證認事、用法或量刑等足以影響判決本旨之不當
    或違法，而構成應予撤銷之具體事由，始克當之（例如：依
    憑證據法則具體指出所採證據何以不具證據能力，或依憑卷
    證資料，明確指出所為證據證明力之判斷如何違背經驗、論
    理法則）；倘僅泛言原判決認定事實錯誤、違背法令、量刑
    失之過重或輕縱，而未依上揭意旨指出具體事由，或形式上
    雖已指出具體事由，然該事由縱使屬實，亦不足以認為原判
    決有何不當或違法者（例如：對不具有調查必要性之證據，
    法院未依聲請調查亦未說明理由，或援用證據不當，但除去
    該證據仍應為同一事實之認定），皆難謂係具體理由，俾與
    第二審上訴制度旨在請求第二審法院撤銷、變更第一審不當
    或違法之判決，以實現個案救濟之立法目的相契合，並節制
    濫行上訴（ 最高法院97年度台上字第892號刑事判決意旨參
    照）。
二、上訴人意旨略以：原判決認定上訴人即被告乙○○於審判中
    認罪自白，惟上訴人本於諾貝爾管理委員會行政人員職務，
    自係有權製作通知住戶之公告文書，上訴人並未冒用管理委
    員會名義公告不實文書，僅製作權限與委員會認知有差距。
    又上訴人所製作文書之內容確為真實，並非虛偽捏造，上訴
    人主觀上乃基於善意將諾貝爾大樓發生之問題通知於住戶，
    文中提及當時主委甲○○發包工程有疑義已進入司法程序之
    內容，並無足以生損害於公眾或他人，爰不服原判決依法上
    訴云云。
三、經查：
（一）上訴人即被告乙○○於民國（下同）97年間擔任臺南縣永
      康市○○路7巷20弄38號「府城諾貝爾管理委員會」（下
      稱管委會）之有給職行政人員，因職務關係保管刻有「諾
      貝爾管理委員會」字樣之印章1枚 。嗣乙○○與管委會主
      任委員甲○○因細故產生隙怨，詎乙○○竟基於行使偽造
      私文書之犯意，於97年11月8日，明知渠未經管委會之授
      權或同意，仍擅自以管委會之名義製作公告，內容略以：
      「甲○○將大樓內之房屋出租與他人使用，無權連任主委
      ；甲○○因大樓內之工程問題，涉嫌背信罪進入司法程序
      審理中」等語（妨害名譽部分，另經不起訴處分），並於
      文末盜用上開刻有「諾貝爾管理委員會」字樣之印章，使
      人誤信為管委會之公告，並於98年11月11日影印150份之
      後，張貼於大樓內之電梯或公布欄，投擲於信箱並發放與
      部分住戶，而行使上開偽造之私文書，致損害於管委會之
      職務公正性及正確性。上開事實，業據被告乙○○於原審
      審理中坦承不諱，核與證人甲○○之證述相符，並有諾貝
      爾管理委員會公告影本1紙在卷可稽。本件事證明確，被
      告犯行堪以認定。
（二）原審法院認被告所為，係犯刑法第216條、第210條之行使
      偽造私文書罪。被告偽造私文書之行為，係行使偽造私文
      書之低度行為，不另論罪。爰審酌被告乙○○之動機、目
      的、利用保管「諾貝爾管理委員會」印章之機會，未經該
      管理委員會之同意，擅自張貼公告之手段，及其行為損害
      該管理委員會之程度，於偵查中否認犯行，於原審法院審
      理時自白，暨其智識程度、生活狀況等一切情狀，量處有
      期徒刑3月，如易科罰金，以新臺幣1,000元折算1日。原
      審法院已詳敘認定上訴人犯罪事實之理由、證據及量刑審
      酌之事由，從形式上予之審查，並無違背法令之情形。
（三）上訴人雖以前揭情詞提起上訴，惟查：上訴人即被告確於
      原審準備程序為有罪之表示（見原審卷第12頁筆錄），上
      訴理由翻異前詞，僅係單純否認犯罪事實，然未提出任何
      證據以實其說。至其公告內容之真實性如何，僅涉及妨害
      名譽罪（業經檢察官為不起訴處分），要與本件偽造文書
      之認定無關。綜上，本件上訴理由顯未依據卷內訴訟資料
      或提出新事證，具體指摘原判決關於採證認定事實、適用
      法律或量刑有何違法或不當之處。揆諸首揭判決意旨，本
      件上訴人所提之上訴理由，均難謂係具體理由，從而本件
      上訴不合上訴之法定要件，應予駁回，並不經言詞辯論為
      之。
四、據上論斷，應依刑事訴訟法第367條前段、第372條，判決如
    主文。
中    華    民    國    99    年    2     月    23    日
                  刑事第三庭    審判長法  官    陳義仲
                                      法  官    宋明中
                                      法  官    蔡勝雄
以上正本證明與原本無異。
如不服本判決應於收受送達後10日內向本院提出上訴書狀，其未
敘述上訴理由者，並得於提起上訴後10日內向本院補提理由書（
均須按他造當事人之人數附繕本）「切勿逕送上級法院」。
                                      書記官    汪姿秀
中    華    民    國    99    年    2     月    23    日

司法院資訊處製作；財團法人民間司法改革基金會備份。
